臺灣高雄地方法院刑事判決　　　　　　 109年度交訴字第19號
公　訴　人　臺灣高雄地方檢察署檢察官
被　　　告　NGUYEN THI KIM NHIEN（中文姓名：阮金然）



選任辯護人　王建元律師
上列被告因公共危險等案件，經檢察官提起公訴（108 年度調偵
字第1480號、109 年度偵字第1017號），本院判決如下：
    主  文
甲○○ ○ ○○ ○○ 犯過失傷害致人重傷罪，處有期徒刑伍月
，如易科罰金，以新臺幣壹仟元折算壹日。又犯肇事致人重傷逃
逸罪，處有期徒刑壹年陸月。均緩刑伍年，並應依附件所示內容
向被害人丙○○支付損害賠償。
    事  實
一、甲○○ ○ ○○ ○○ （越南籍，下稱阮金然）於民國108  
    年5 月13日4 時7 分許，騎乘車牌號碼000-000 號普通重型
    機車，沿高雄市鳳山區建國路2 段由西往東方向行駛，途經
    該路段門牌號碼145 之5 號前時，本應注意在設有快慢車道
    分隔線之慢車道，時速不得超過四十公里；並應注意車前狀
    況且隨時採取必要之安全措施，而依當時天候晴、夜間有照
    明、路面乾燥無缺陷、無障礙物，視距良好，並無不能注意
    之情事，竟疏未注意，貿然以時速超過40公里至50公里間之
    速度行駛。適有行人丙○○欲穿越上開道路，亦疏未注意在
    設有劃分島不得穿越道路，竟貿然從路旁由南往北穿越上開
    道路，甫行經該路段慢車道，即遭阮金然騎車撞擊，丙○○
    因而倒地受有左下肢脛、腓骨骨折及右眼眼球破裂等傷害，
    經右眼球縫合手術治療，右眼視力仍僅有眼前20公分能辨識
    指數，已達右眼視能嚴重減損之重傷害。阮金然明知其駕駛
    上開動力交通工具肇事致丙○○受傷，竟僅短暫前往查看，
    未為必要之救護措施，亦未留下身分資料或聯繫方式，而另
    起基於肇事逃逸之犯意，旋即騎乘上開普通重型機車離開現
    場。嗣經警據報調閱路口監視畫面，始循線查悉上情。
二、案經丙○○訴由高雄市政府警察局鳳山分局報請臺灣高雄地
    方檢察署檢察官偵查起訴。
    理  由
壹、程序部分
一、本判決參考司法院「刑事判決精簡原則」製作。
二、證據能力部分當事人未爭執，得不予說明。
貳、實體部分
一、上開犯罪事實，業據被告阮金然於本院審理時坦承不諱（審
    交訴卷第35頁，院一卷第231 頁，院二卷第75頁），核與證
    人即告訴人丙○○於警詢指證內容大致相符（警卷第23頁、
    第24頁、第9 頁至第15頁），復有道路交通事故現場圖（警
    卷第17頁）、調查報告表（警卷第19頁至第22頁）、現場照
    片（警卷第27頁至第29頁）、監視器錄影畫面照片（警卷第
    31頁至第33頁）、高雄市政府警察局舉發違反道路交通管理
    事件通知單（警卷第35頁）、高雄市政府交通局車輛行車事
    故鑑定委員會鑑定意見書（偵一卷第37頁）、高雄榮民總醫
    院診斷證明書（警卷第37頁、第97頁，審交易卷第95頁）、
    109 年7 月10日高總管字第1093402619號函及110 年4 月19
    日高總管字第1103401482號函（院一卷第63頁、第153 頁）
    、本院關於監視器錄影勘驗筆錄（院一卷第224 頁、第225 
    頁、第237 頁至第259 頁）、案發地點Google街景圖（院一
    卷第261 頁至第263 頁）、高雄榮民總醫院病症暨失能診斷
    證明書（院一卷第265 頁）、身心障礙手冊（院一卷第267 
    頁）在卷可憑，足認被告上開任意性自白與事實相符，堪以
    採信。從而，本案事證明確，被告犯行均堪認定，應依法論
    科。
二、論罪科刑
(一)按行為後法律有變更者，適用行為時之法律，但行為後之法
    律有利於行為人者，適用最有利於行為人之法律，刑法第2
    條第1 項定有明文。查：
 1、被告行為後，刑法第284 條業於108 年5 月29日經總統公布
    修正施行，並自同年5 月31日起生效。修正前之刑法第284 
    條第1 項原規定：「因過失傷害人者，處六月以下有期徒刑
    、拘役或五百元以下罰金，致重傷者，處一年以下有期徒刑
    、拘役或五百元以下罰金」，修正後之條文則為：「因過失
    傷害人者，處一年以下有期徒刑、拘役或十萬元以下罰金；
    致重傷者，處三年以下有期徒刑、拘役或三十萬元以下罰金
    」，經比較修正前後之法律，新法提高法定刑上限，是本案
    經新舊法比較之結果，應以被告行為時之法律即修正前之刑
    法第284 條第1 項後段對被告較為有利。
 2、被告行為後，刑法第185 條之4 規定於110 年5 月28日修正
    公布，於同年月30日施行生效。修正後刑法第185 條之4 將
    原條文「駕駛動力交通工具肇事，致人死傷而逃逸者」，除
    「肇事」一詞修正為「發生交通事故」，將行為人致人死傷
    係無過失之情形明確納入處罰範圍以外，行為態樣亦區分為
    「致人傷害」及「致人於死或重傷」，且就「致人傷害」部
    分調降法定刑，並增訂第2 項行為人致人死傷係無過失者減
    輕或免除其刑之規定，以符合罪刑相當原則。被告於本案之
    駕駛動力交通工具行為屬有過失，且告訴人因而受有重傷，
    此情形之法定刑並未修正（皆為「1 年以上7 年以下有期徒
    刑」，且無增訂第2 項減免其刑規定適用），是對被告而言
    ，新法僅是將「肇事」之用語調整為「發生交通事故」，並
    無有利或不利之情形，非屬法律變更，自無庸為新舊法比較
    ，應依一般法律適用原則，適用修正後之刑法第185 條之4 
    第1 項處斷。
(二)次按毀敗或嚴重減損一目或二目之視能者，係屬重傷，刑法
    第10條第4 項第1 款定有明文。查本件告訴人車禍後受有右
    眼眼球破裂之傷害，經右眼球縫合手術治療，右眼視力仍僅
    有眼前20公分能辨識指數，已達右眼視能嚴重減損之程度，
    有高雄榮民總醫院109 年7 月10日高總管字第1093402619號
    函及110 年4 月19日高總管字第1103401482號函（院一卷第
    63頁、第153 頁）在卷可憑。從而，告訴人因上開車禍而嚴
    重減損其一目之視能，已屬重傷害甚明，且被告上開過失行
    為與告訴人所受重傷害之間，亦具有相當因果關係。是核被
    告上開所為，係犯修正前刑法第284 條第1 項後段過失傷害
    致人重傷罪，及同法第185 條之4 第1 項後段之肇事致人重
    傷逃逸罪。起訴書未及斟酌本件交通事故造成告訴人受有右
    眼視能嚴重減損之重傷害，而認被告所犯僅係刑法第284 條
    第1 項前段之過失傷害罪，容有未恰，惟起訴之社會基本事
    實同一，且經本院告知上開罪名（院一卷第79頁、第222 頁
    ，院二卷第74頁），已保障被告之防禦權，本院自得變更法
    條審理之。被告所犯上開過失傷害致人重傷罪及肇事致人重
    傷逃逸罪2 罪，犯意各別，行為互殊，應予分論併罰。
(三)爰審酌被告未能謹慎騎車，就此次車禍之發生有上開過失，
    造成告訴人所受傷勢非輕，及被告肇事致人受傷後，騎車逃
    逸，置傷者於不顧，法紀觀念薄弱，且告訴人案發時高齡86
    歲（詳告訴人警詢筆錄受詢問人欄所載，警卷第9 頁），年
    事已高，被告未能及時救護，擅自離去，危險性極高，惟念
    及被告犯後已與告訴人成立調解，承諾願賠償告訴人新臺幣
    （下同）60萬元，已先給付其中10萬元，有本院110 年度雄
    司附民移調字第1003號調解筆錄在卷可稽（院二卷第47頁）
    ，犯後態度尚稱良好，復斟酌被告過失程度、犯罪所生危害
    、告訴人傷勢程度，及被告之教育程度為高中畢業，已婚育
    有一名未成年子女之家庭經濟狀況（詳警詢筆錄受詢問人欄
    所載，及被告於本院審理所供，院一卷第231 頁，院二卷第
    80頁）等一切具體情況，分別量處如主文所示之刑，並就所
    犯過失傷害致人重傷罪部分，諭知易科罰金之折算標準。被
    告未曾因故意犯罪受有期徒刑以上刑之宣告乙情，此有臺灣
    高等法院被告前案紀錄表在卷可稽，且犯後坦承犯行，並與
    告訴人成立調解等情，業如前述，尚有悔意，僅因一時失慮
    ，致罹刑章，經此偵審程序及科刑之教訓，當能知所警惕而
    無再犯之虞，是本院認其前開所受宣告之刑，以暫不執行為
    適當，爰依刑法第74條第1項第1款之規定，均併予宣告緩刑
    5 年，以啟自新。另促使被告確實履行上述調解條件以為兼
    顧被害人權益，併均依刑法第74條第2 項第3 款規定，命其
    應於緩刑期間依如附件所示即本院110 年度雄司附民移調字
    第1003號調解筆錄內容履行賠償。
據上論斷，應依刑事訴訟法第299 條第1 項前段、第300 條，判
決如主文。
本案經檢察官乙○○提起公訴，檢察官丁○○到庭執行職務。
中    華    民    國   110    年    10    月    28    日
 
                刑事第九庭    審判長法  官  毛妍懿
 
                                    法  官  張瀞文
 
                                    法  官  陳俊宏
以上正本證明與原本無異。
如不服本判決應於收受送達後20日內向本院提出上訴書狀，並應
敘述具體理由；如未敘述上訴理由者，應於上訴期間屆滿後20日
內向本院補提理由書（均須按他造當事人之人數附繕本）「切勿
逕送上級法院」。
中    華    民    國   110    年    10    月    28    日
 
                                    書記官  鄭伃倩
附錄本案論罪科刑法條
修正前中華民國刑法第284 條第1 項
因過失傷害人者，處6 月以下有期徒刑、拘役或5 百元以下罰金
，致重傷者，處1 年以下有期徒刑、拘役或5 百元以下罰金。
中華民國刑法第185 條之4
駕駛動力交通工具發生交通事故，致人傷害而逃逸者，處六月以
上五年以下有期徒刑；致人於死或重傷而逃逸者，處一年以上七
年以下有期徒刑。
犯前項之罪，駕駛人於發生交通事故致人死傷係無過失者，減輕
或免除其刑。
 
附件：
┌─────────────────────────────┐
│被告緩刑期間應履行之負擔                                  │
├─────────────────────────────┤
│被告應給付被害人丙○○新臺幣60萬元（不含強制汽車責任保險金│
│及特別補償金之補償金，給付期日分別為：                    │
│(一)110年10月1日當場給付現金新臺幣10萬元，並經丙○○代理人│
│    如數點收無訛。                                        │
│(二)新臺幣5萬元，於110年11月1日前給付完畢。               │
│(三)新臺幣5萬元，於110年12月1日前給付完畢。               │
│(四)餘款新臺幣40萬元，自110年1月5日起至全部清償完畢為止， │
│    以匯款方式分期匯入丙○○指定帳戶，共分24期，每月為一期│
│    ，按月於每月5日前給付新臺幣1萬7千元（惟最後一期給付新 │
│    臺幣9千元）。                                         │
│(五)如有一期未付，尚未到期部分視為全部到期。被告除前開金額│
│    外，並願另給付新臺幣60萬元之違約金予丙○○。          │
├─────────────────────────────┤
│備註：                                                    │
│一、依刑法第74條第4 項規定，本院命被告支付予被害人之損害賠│
│    償，得為民事強制執行名義。                            │
│二、依刑法第75條之1 第1 項第4 款規定，被告違反本院所定上開│
│    命其履行之負擔情節重大，足認原宣告之緩刑難收其預期效果│
│    ，而有執行刑罰之必要者，得撤銷其緩刑宣告。            │
└─────────────────────────────┘